【裁判字號】    97,訴,1517
【裁判日期】    980223
【裁判案由】    違反毒品危害防制條例
【裁判全文】
臺灣屏東地方法院刑事判決              97年度訴字第1517號
公  訴  人  臺灣屏東地方法院檢察署檢察官
被      告  甲○○
                    另案於臺灣屏東監獄竹田分監執行中
上列被告因違反毒品危害防制條例案件，經檢察官提起公訴（97
年度毒偵字第2001號），被告於準備程序就被訴事實為有罪之陳
述，本院合議庭裁定由受命法官獨任逕行簡式審判程序，並予判
決如下：
    主  文
甲○○施用第一級毒品，累犯，處有期徒刑壹年，扣案之殘留有
第一級毒品海洛因之殘渣袋只、煙蒂壹個均沒收銷燬之，電子
磅秤壹台、葡萄糖壹包（拾點玖玖公克）均沒收；又施用第二
級毒品，累犯，處有期徒刑陸月，扣案之玻璃吸食器壹組沒收之
。應執行有期徒刑壹年肆月，扣案之殘留有第一級毒品海洛因之
殘渣袋只、煙蒂壹個均沒收銷燬之，電子磅秤壹台、葡萄糖壹
包（拾點玖玖公克）、玻璃吸食器壹組均沒收。
    事  實
一、甲○○前於民國86年間因煙毒等案件，經本院以86年度訴字
    第192 號判處應執行有期徒刑3 年8 月確定；又於同年間因
    違反麻醉藥品管理條例等案件，經臺灣高等法院高雄分院以
    87年度上訴字第89號判處應執行有期徒刑5 年6 月確定；再
    於88年間因違反槍砲彈藥刀械管制條例案件，經本院以88年
    度易字第194 號判處有期徒刑6 月確定，上開案件接續執行
    ，嗣於93年11月8 日因縮短刑期假釋出監，復於94年間因施
    用毒品，經撤銷假釋入監接續執行徒刑，上開案件再經本院
    以96年度聲減字第1621號裁定減刑並定其應執行有期徒刑7
    年4 月確定，嗣於96年9 月18日減刑及縮短刑期執行完畢。
二、甲○○前於94年間因施用毒品案件，經本院以94年度毒聲字
    第386 號裁定送觀察、勒戒，因認有繼續施用毒品傾向，再
    由本院以94年度毒聲字第499 號裁定令入戒治處所施以強制
    戒治，於戒治期間經評定成效為合格，於95年3 月14日因停
    止處分釋放出所，並經臺灣屏東地方法院檢察署檢察官於95
    年3 月17日以95年度戒毒偵字第31號為不起訴處分確定。詎
    甲○○仍不知戒除毒癮，於上開強制戒治執行完畢5 年內，
    明知海洛因、甲基安非他命業經行政院公告列為毒品危害防
    制條例第2 條第2 項第1 款、第2 款之第一級、第二級毒品
    ，不得施用、持有，復基於施用第一級毒品、第二級毒品之
    個別犯意，為下列之犯行：(一)於97年7 月14日凌晨1 時許，
    在屏東縣萬丹鄉○○村○○路53號住處，以將海洛因摻入香
    菸內，再點燃香菸吸取其煙氣之方式，施用海洛因1 次；(二)
    又於97年7 月14日凌晨1 時許，在其上開住處，以將甲基安
    非他命置入玻璃管內點燃吸食煙霧之方式，施用第二級毒品
    甲基安非他命1 次。嗣於97年7 月14日13時30分許，在上址
    為海巡署人員查獲，扣得殘留有微量海洛因之夾鍊袋3 只、
    夾鏈袋4 包、含有海洛因殘渣之煙蒂1 個、葡萄糖粉（
    13.99 公克）1 包、玻璃吸食器1 組、電子磅秤1 台、瓷器
    研磨器1 組，且徵其同意經採尿液送請鑑驗，結果嗎啡及甲
    基安非他命均俱呈陽性反應。
三、案經行政院海岸巡防署海洋巡防總局第五（高雄）海巡隊報
    請臺灣高雄地方法院檢察署偵辦後，呈請臺灣高等法院高雄
    分院檢察署令轉屏東地方法院檢察署檢察官偵查起訴。
    理  由
一、本案被告甲○○所犯違反毒品危害防制條例罪，並非法定刑
    為死刑、無期徒刑或最輕本刑3 年以上有期徒刑之罪，亦非
    高等法院管轄第一審之案件，而被告於本院準備程序中就被
    訴事實為有罪之陳述，本院合議庭乃裁定由受命法官獨任進
    行簡式審判程序。又簡式審判程序之證據調查，依刑事訴訟
    法第273 條之2 規定，不受同法第159 條第1 項審判外陳述
    排除之限制，再被告對於卷內之各項證據，亦不爭執證據能
    力，故卷內所列之各項證據，自得作為證據，先予敘明。
二、上開犯罪事實業據被告甲○○於本院審理中供承不諱，復有
    搜索扣押筆錄、扣押物品目錄表、照片10張（參偵卷第29至
    33頁、第17至20頁）及扣案之殘留有微量海洛因之夾鍊袋3
    只、夾鍊袋4 包、殘留有海洛因成分之煙蒂1 個、葡萄糖粉
    （13.99 公克）1 包、玻璃吸食器1 組、電子磅秤1 台在案
    可資憑佐；而被告於97年7 月14日為警查獲後所排放之尿液
    經採樣送驗，以酵素免疫分析法檢驗及氣相層析質譜儀法確
    認檢驗結果，於嗎啡及甲基安非他命均呈陽性反應，有被告
    尿液採證編號姓名對照表及高雄市立凱旋醫院97年7 月21日
    出具報告編號A00000000 號之濫用藥物尿液檢驗報告各1 份
    附卷足稽（參偵卷第28頁、第52頁），又扣案之夾鍊袋2 只
    、煙蒂1 個，經警依毒品簡易快速篩檢試劑初步檢驗，結果
    呈第一級毒品海洛因陽性反應，有試劑使用說明書及相片附
    卷可稽（參本院卷第24至28頁），另夾鍊袋1 只雖因粉末量
    不足，無法檢驗，惟係供被告分裝毒品使用後所留下，此為
    被告所自承，且由卷附之照片觀之，仍殘留有微量之白色粉
    末，堪認被告前揭不利於己之自白與客觀事實相符。又被告
    前於94年間因施用毒品案件，經本院以94年度毒聲字第386
    號裁定送觀察、勒戒，因認有繼續施用毒品傾向，再由本院
    以94年度毒聲字第499 號裁定令入戒治處所施以強制戒治，
    於戒治期間經評定成效為合格，於95年3 月14日因停止處分
    釋放出所，並經臺灣屏東地方法院檢察署檢察官於95年3 月
    17 日 以95年度戒毒偵字第31號為不起訴處分確定，有臺灣
    屏東地方法院檢察署刑案資料查註紀錄表、同署全國施用毒
    品案件紀錄表及臺灣高等法院被告全國前案紀錄表各1 份在
    卷可按，是被告於前開強制戒治執行完畢釋放後5 年內，再
    犯本件施用毒品案件，應予依法論科。
三、按海洛因及甲基安非他命分屬毒品危害防制條例第2 條第2
    項第1 款、第2 款規定之第一級及第二級毒品，均不得持有
    及施用，核被告甲○○所為，係犯毒品危害防制條例第10條
    第1 項之施用第一級毒品罪及同法條第2 項之施用第二級毒
    品罪。被告施用前後持有第一級毒品及第二級毒品之低度行
    為，分別為其施用第一級毒品與第二級毒品之高度行為所吸
    收，均不另論罪，又被告所犯前開2 罪間，犯意各別，罪名
    、行為且互殊，應予分論併罰。另被告有如前揭犯罪事實欄
    所述之經有期徒刑宣告及執行完畢之情形，有前開臺灣高等
    法院被告前案紀錄表、屏東地方法院檢察署前案資料表各1
    份附卷可稽，其於有期徒刑執行完畢後5 年以內，故意再犯
    本件均為有期徒刑以上之罪，皆構成累犯，均應依刑法第47
    條第1 項規定加重其刑。爰審酌被告前已因施用毒品犯行經
    觀察勒戒及強制戒治，竟仍故態復萌，復行施用毒品不輟，
    無視於毒品對於自身健康之戕害及國家對於杜絕毒品犯罪之
    禁令；惟衡酌施用毒品係屬自戕行為，被告犯罪手段尚屬平
    和，亦未因此而危害他人，所生損害尚非鉅大，且被告犯後
    於本院審理時坦承犯行，尚見悔意之犯罪後態度，暨施用毒
    品者均有相當程度之成癮性及心理依賴，其犯罪心態與一般
    刑事犯罪之本質並不相同，應側重適當之醫學治療及心理矯
    治為宜等一切情狀，分別量處如主文所示之刑，並定其應執
    行刑，以資懲儆。
四、扣案殘留有毒品海洛因之殘渣袋3 只、煙蒂1 個，有第一級
    毒品海洛因成分殘留，已如上述，且與毒品海洛因無從析離
    ，應依毒品危害防制條例第18條第1 項前段之規定，沒收銷
    燬之。另扣案之玻璃吸食器1 組、電子磅秤1 台及葡萄糖粉
    1 包（13.99 公克），為被告所有，分別係供被告施用第二
    級毒品甲基安非他命所用、秤重分裝小包海洛因及預備供摻
    入第一級毒品內施用，業據被告供稱明確，惟尚無證據足認
    有毒品甲基安非他命及海洛因殘留於上，爰依刑法第38條第
    1 項第2 款之規定沒收；又瓷器研磨器1 組、夾鍊袋4 包，
    既乏積極證據顯示與本案被告施用毒品之犯行有何關聯，尚
    無從宣告沒收，附此敘明。
據上論斷，應依刑事訴訟法第273 條之1 第1 項、第299 條第1
項前段，毒品危害防制條例第10條第1 項、第2 項、第18條第1
項前段，刑法第11條、第47條第1 項、第51條第5 款、第38條第
1項第2 款，判決如主文。
本案經檢察官劉文賓到庭執行職務
中    華    民    國    98    年    2     月    23    日
                  刑事第三庭    法  官  陳怡先
以上正本證明與原本無異。
如不服本判決應於收受判決後10日內向本院提出上訴書狀，並應
敘述具體理由；其未敘述上訴理由者，應於上訴期間屆滿後20日
內向本院補提理由書（均須按他造當事人之人數附繕本）「切勿
逕送上級法院」。
中    華    民    國    98    年    2     月    23    日
                                書記官  鍾小屏
附錄本案論罪科刑法條：
毒品危害防制條例第10條
施用第一級毒品者，處 6 月以上 5 年以下有期徒刑。
施用第二級毒品者，處 3 年以下有期徒刑。


司法院資訊處製作；財團法人民間司法改革基金會備份。
